臺灣屏東地方法院行政訴訟判決
111年度交字第59號
                                   111年10月31日辯論終結
原      告  關健邦  
被      告  交通部公路總局高雄區監理所

代  表  人  李瑞銘  
訴訟代理人  曾秀招  
上列當事人間交通裁決事件，原告不服民國111年4月25日裁字第
82-BZB175858號裁決，提起行政訴訟，本院判決如下：
    主  文
原告之訴駁回。
訴訟費用新臺幣參佰元由原告負擔。
    事實及理由
一、事實概要：原告駕駛EAB-8657號自用小客車（下稱系爭車輛
    ）於民國111年1月16日16時52分許，行經高雄市大寮區台88
    快速道路13K處，因有「非遇突發狀況，在行駛途中任意驟
    然減速」之違規情事，經民眾檢舉，警方製單舉發高市警交
    字第BZB175858號違規單，被告認原告違反道路交通管理處
    罰條例（下稱處罰條例）第43條第1項第4款、第43條第4項
    之規定，製開裁字第82-BZB175858號違反道路交通管理事件
    裁決書（下稱原處分），原告不服處罰，遂提起本件行政訴
    訟。
二、本件原告主張：
　㈠、本人於111年1月16日16時52分許駕駛系爭車輛行駛於台88
      快速道路13K處，遭民眾檢舉，因當時在台88上時車子偏
      多，根據檢舉人所提供之行車紀錄器影像顯示，我當時開
      在外側車道，當時想要往內側車道切入並進行超車（無雙
      黃線），檢舉人車速緩慢且占據內側車道，影響到駕駛要
      超車的動作。影片中系爭車輛尾燈一直亮起並非駕駛一直
      踩剎車，而是駕駛的特斯拉新型電動車款的內建功能，只
      要放油門尾燈就會自動亮起，而容易讓後方駕駛誤以為我
      方駕駛一直踩剎車，且此功能無法關閉。
　㈡、再者，由檢舉影片觀之，系爭車輛並未有對檢舉人有造成
      生命威脅及肇事，且我方駕駛是想做超車繼續前行的動作
      ，檢舉人利用特斯拉尾燈亮起的功能檢舉我方駕駛有惡意
      驟然減速的嫌疑有點小題大作，且監理機關所裁罰的罰則
      是否有失法律上的「比例原則」，關於新型電動車駕駛實
      在是冤枉，況當時系爭車輛並無針對檢舉車輛做出危險動
      作。
　㈢、關於行駛中驟然減速的規定法條並無有很明確的定義，是
      突然減速多少時速才算驟然減速，若今天有一台車駕駛在
      道路上，前面無車，且行駛時速50公里的情況下突然踩剎
      車亮起尾燈的情形導致後車駕駛驚嚇，依這樣邏輯以及駕
      駛情況是不是也可以被檢舉裁罰非突發狀況驟然減速？明
      顯有違比例原則等語。
　㈣、並聲明：原處分撤銷。
三、被告則答辯以：
　㈠、查，原告於111年2月22日提陳述單，經舉發單位高雄市政
      府警察局林園分局查覆，查旨揭車輛於111年1月16日16時
      52分許，行經本市大寮區台88快速道路13K處，行駛快速
      公路非遇突發狀況，在行駛中任意驟然減速，違規事實明
      確有影像可稽。
　㈡、另查，原告於起訴狀所提等節，本案檢視採證影像中可知
      原告駕駛EAB-8657車輛於違規當日行駛於台88線快速道路
      中有非遇突發狀況，在行駛途中任意驟然減速等危險駕車
      之情形。按處罰條例第43條第1項第4款「非遇突發狀況，
      在行駛途中任意驟然減速、煞車或於車道中暫停」規定之
      立法意旨，乃在於駕駛人若恣意驟然減速或暫停，將導致
      後方之車輛應變不及而造成追撞事故，是除非遇有突發狀
      況影響行車動線而不得不然，否則依法即嚴禁驟然減速或
      暫時停車，亦即上開規範目的乃在於使駕駛人能合理預期
      他方之行車動態，俾能有充分之時間應變，避免因無預期
      之暫時停車或驟然減速導致其他駕駛人因反應不及而失控
      ，或因而產生連鎖反應致肇事，故所謂「驟然減速或暫停
      」之認定，自應考量其他駕駛人之合理預期之程度。又所
      謂「突發狀況」，應具有立即發生之危險性及緊迫性之狀
      況存在，駕駛人若不立即採取減速、煞車或於車道中暫停
      之措施，即會發生其他行車上之事故或其他人員生命、身
      體之危險等，始足當之(有臺灣士林地方法院 108年交字
      第376號行政判決參照)。而本件經檢視光碟，原告駕駛行
      為業已影響其他行人、車輛等一般用路人之交通往來秩序
      與安全，造成相當危險，顯然置自己以及其他用路人之生
      命、身體安全於不顧，超出一般用路人對其行車動線之合
      理期待，足以影響或危及其他用路人之行車安全，本件有
      採證光碟可稽，員警依法填單舉發，於法洵無違誤。
　㈢、按，道路交通管理處罰條例第43條第4項之文義，其吊扣汽
      車牌照之對象係「違規之汽車牌照」，並無違規汽車駕駛
      人應與汽車所有人為同1人始能吊扣汽車牌照之限制，衡
      酌其立法目的，顯係考量汽車所有人擁有支配管領汽車之
      權限，對於汽車之使用方式、用途、供何人使用等事項，
      均得加以篩選控制，是其對於汽車之使用者應負有監督該
      使用者具備法定資格及駕駛行為合於交通安全管理規範之
      公法上義務，藉以排除汽車所有人放任其所有之汽車供人
      恣意使用，徒增危害道路交通安全之風險。是以，處罰條
      例第43條第4項關於吊扣汽車牌照之處分，應係針對汽車
      所有人所設之特別規定，準此，汽車所有人因其對違規涉
      案汽車具有支配管領權限，如因故意或過失，而未能確實
      擔保、督促汽車使用者具備法定駕駛資格、駕駛行為合於
      交通管理規範時，自得依上開規定處罰。復依處罰條例第
      43條第1項、第43條第4項之法條文義，可知上開規定第1
      項係針對駕駛人駕駛行為之注意義務，第4項則為汽車所
      有人對於汽車物之本身之擔保責任，如駕駛人駕駛汽車而
      有上開違規行為，除駕駛人應受罰鍰之裁罰外，汽車所有
      人並應受吊扣汽車牌照6個月之處分，亦即立法者有意藉
      此雙重保險方式，督促汽車所有人勿輕易提供汽車予可能
      危險駕駛之人，藉以遏止嚴重交通違規，確保公眾生命、
      身體、財產之安全。故處罰條例第43條第4項定有汽車「
      駕駛人」在道路上蛇行或以其他危險方式駕車之行為者，
      並吊扣汽車所有人該汽車牌照6個月之併罰規定，前者係
      針對駕駛人駕駛行為違反義務之裁罰，而後者則是針對汽
      車所有權人，對於物之本身支配管理義務違反所為之裁罰
      ，上開規定雖擴大行政罰處罰對象之併罰規定，但兩者規
      範之違背行政法上義務態樣及管制目的均不相同，並非重
      複或加重處罰。而本案駕駛人與車主係同一人，故依違反
      處罰條例第43條第1項第4款、第43條第4項之規定裁罰，
      與法尚無違誤。
　㈣、查，原告於起訴狀提略以：「…因特斯拉的車放油門尾燈就
      會亮起…最後提供特斯拉尾燈起是回充電量的功能說明書
      面資料…附上特斯拉業務對於此功能的證明對話紀錄…」等
      一節，惟此情為原告片面主張，且乏證明以實其說，並本
      件無從認定案發時原告剎車燈亮起是因為放油門之因，亦
      無從排除原告於快速道路高速行駛中多次減速可能，特此
      敘明。
　㈤、綜上理由，原告駕駛系爭車輛被警舉發「非遇突發狀況，
      在行駛途中任意驟然減速」之違規情事，有高市警交字第
      BZB175858號違規單可稽，並經舉發單位查復確認依法舉
      發無誤，爰依處罰條例第24條第1項第3款、第43條第1項
      第4款、同條第4項、同條第5項前段及第63條第1項第3款
      暨違反道路交通管理事件統一裁罰基準表第43條第1項第4
      項、同條第4項（汽車駕駛人非遇突發狀況，在行駛途中
      任意驟然減速、煞車或於車道中暫停，汽車違規，期限內
      繳納或到案聽候裁決者）裁處繳納罰款新臺幣(下同)1萬8
      千元，記違規點數3點，並參加道路交通安全講習，吊扣
      汽車牌照6個月，核無違誤等語以資答辯。
　㈥、並聲明：原告之訴駁回。
四、本件如事實概要欄所述之事實，除依原告起訴狀及被告答辯
    狀可認兩造均不爭執外，復有原處分書暨送達證書、系爭舉
    發通知單暨送達證書、汽車車籍資料查詢表、駕駛人基本資
    料表、原告交通違規陳述單及查詢單、高雄市政府警察局林
    園分局111年3月10日高市警林分交字第11170800400號、111
    年6月13日高市警林分交字第11171982700號函、採證影片等
    在卷可稽（見本院卷第16至29頁），應認屬實。原告不服原
    處分，提起行政訴訟，並以上述事項據為主張，故本件兩造
    之爭點應為：原處分是否適法？
五、本院之判斷：
  ㈠、應適用之法令及法理見解如下：
    ⒈裁罰的法律依據：
      ⑴、處罰條例第43條：
        ①、第1項第4 款：
            汽車駕駛人，駕駛汽車有下列情形之一者，處6,00
            0 元以上24,000元以下罰鍰，並當場禁止其駕駛：
            ……
            四、非遇突發狀況，在行駛途中任意驟然減速、煞
                車或於車道中暫停。
        ②、第4項前段：
　　　　　　汽車駕駛人有第1項或前項行為者，並吊扣該汽車
            牌照六個月
        ③、第5項前段：
            汽車駕駛人違反第1項、第3項規定者，應接受道路
            交通安全講習
      ⑵、處罰條例第63條第1 項第3 款：
          汽車駕駛人有下列各款所列條款之一者，除依原條款
          處罰鍰外，並予記點：……
          三、有第43條、第53條、第53條之1 或第54條情形之
              一者，各記違規點數3 點。
      ⑶、汽車駕駛人，有下列情形之一者，應接受道路交通安
          全講習：……
          三、有第43條規定之情形。
    ⒉裁罰標準：
      ⑴、依照處罰條例第92條第4 項規定授權訂定之「違反道
          路交通管理事件統一裁罰基準及處理細則」第2 條第
          2 項所定之「違反道路交通管理事件統一裁罰基準表
          」，在訂定時參考「車輛大小」、「違規次數」、「
          違規程度」、「違規地點」、「所生影響」、「違反
          情節」等要素擇一或兼採而為分級處罰，其中對於汽
          車之駕駛人非遇突發狀況，在行駛途中任意驟然減速
          、煞車或於車道中暫停已經明確規定：
        ①、於期限內繳納罰鍰或到案聽候裁決者，裁罰18,000
            元，並記違規點數3 點；
        ②、逾越應到案期限30日內，繳納罰鍰或到案聽候裁決
            者，裁罰19,800 元，並記違規點數3 點；
        ③、逾越應到案期限30日以上60日以內，繳納罰鍰或到
            案聽候裁決者，裁罰23,400元，並記違規點數3 點
            ；
        ④、逾越應到案期限60日以上，繳納罰鍰或逕行裁決處
            罰者，裁罰24,000 元，並記違規點數3 點。
      ⑵、而違反道路交通管理事件統一裁罰基準表有防止處罰
          機關枉縱或偏頗的功能，可以使裁罰有統一性，讓全
          國因違反道路交通管理事件受處罰民眾間具有公平性
          ，不因裁決人員不同，而生偏頗，寓有避免各監理機
          關於相同事件恣意為不同裁罰之功能，且經司法院大
          法官釋字第511 號解釋認無違背法律保留原則，因此
          可以作為法院裁判時所適用。
  ㈡、經查：
    ⒈原告確有無故驟然減速之行為：
      ⑴、本件案發經過本院勘驗光碟結果如下：
          （見本院卷第34頁反面至第35頁）
        ①、錄影時間：2022/01/16（時間下同）16：51：38
　　        檢舉人車輛行駛於外側車道。
        ②、錄影時間16：51：39
　　　　　　左側有一白色車輛顯示右方向燈，行駛至檢舉人車
            輛前方，並有一聲喇叭聲，可識別該車車牌號碼為
            000-0000（下稱系爭車輛）。
        ③、錄影時間16：51：42
　　　　　　系爭車輛剎車燈亮起。
        ④、錄影時間16：51：45
        　　檢舉人向左行駛至內側車道。
        ⑤、錄影時間16：51：48
　　　　　　系爭車輛向左行駛至兩車道間，為使用方向燈，並
            將左手伸出車外。
        ⑥、錄影時間16：51：50
　　        系爭車輛行駛於兩車道間，剎車燈亮起。
        ⑦、錄影時間16：51：52
　　　　　　系爭車輛行駛於兩車道間，剎車燈再次亮起，並駛
            入內側車道。
        ⑧、錄影時間16：51：54-16：51：57
　　　　　　系爭車輛行駛至外側車道，顯示右方向燈。
        ⑨、錄影時間16：52：13
　　　　　　檢舉人行駛至系爭車輛旁時，系爭車輛顯示左方向
            燈，切至內側車道檢舉人車輛前方。
        ⑩、錄影時間16：52：17
　　　　　　系爭車輛剎車燈亮起。
        ⑪、錄影時間16：52：21
　　　　　　系爭車輛剎車燈再次亮起。(前方無須煞停事件)
        ⑫、錄影時間16：52：34
　　　　　　系爭車輛顯示右方向燈後行駛至外側車道，煞車燈
            亮起。
        ⑬、錄影時間16：52：44
　　　　　　系爭車輛向左行駛至兩車道間，顯示左方向燈。
        ⑭、錄影時間16：52：45
　　　　　　系爭車輛於兩車道間，剎車燈亮起。
        ⑮、錄影時間16：52：46
　　　　　　系爭車輛行駛至檢舉人車輛前方，顯示左方向燈。
      ⑵、從勘驗結果可知，原告確實有在前方無須煞停事件之
          情形下，踩煞車讓車輛驟然減速之行為無訛。
    ⒉原告雖然有各種說詞，但觀看整個過程，一開始就是原告
      變換車道未保持安全距離，在極靠近檢舉車輛之情形下，
      鑽空變換車道插到檢舉車輛前方，遭檢舉車輛按喇叭示警
      後，原告就開始反覆變換車道，就是要擋在檢舉車輛前面
      。原告縱有百般說詞，但明眼人都看的出來原告在做什麼
      ，被告僅對原告開立無故驟然減速之罰單，而沒有認定原
      告危險駕駛，對原告而言已屬僥倖。原告擺明就是在擋檢
      舉車輛，故原告之行為確實屬於無故驟然減速，至為酌明
      。
    ⒊原告另抱怨：被檢舉人針對了，及未收到罰單等等。原告
      這樣開車，被檢舉本來就是應該的，不要這樣做就好了；
      另罰單確實有寄送到原告香揚巷的地址，並有大樓收發室
      之印章可證(見本院卷第19頁)，原告沒有收到罰單應找大
      樓管理室反映，並非國家或郵局的錯誤，勿責怪錯對象。
    ⒋原告末稱：並未造成危害或產生車禍云云。倘照原告這個
      邏輯，所有沒發生車禍的交通違規都不用處罰了，闖紅燈
      也沒關係，反正又沒撞到，原告確定這樣合理嗎？原告開
      庭也看過影片了，原告可以想想倘若這影片放在網路上，
      網友會有何說詞？原告可以據此再思考看看，究竟自己在
      這件事情上是否確屬無辜？若非無辜，原告以後是否應該
      要修正駕駛態度為佳？本件罰鍰金額固然昂貴令原告心痛
      ，吊扣汽車牌照對原告生活影響非小，但總比將來又因此
      類衝動造成真的車禍來得好。
    ⒌從而，本件被告對原告予以裁決，依法洵屬有據。
六、綜上所述，原告於前揭時、地，確有「非遇突發狀況，在行
    駛途中任意驟然減速」之違規行為，被告依處罰條例第24條
    第1項第3款、第43條第1項第4款、同條第4項、同條第5項前
    段及第63條第1項第3款暨違反道路交通管理事件統一裁罰基
    準表第43條第1項第4項、同條第4項（汽車駕駛人非遇突發
    狀況，在行駛途中任意驟然減速、煞車或於車道中暫停，汽
    車違規，期限內繳納或到案聽候裁決者）裁處原告罰款1萬8
    千元，記違規點數3點，並參加道路交通安全講習，吊扣汽
    車牌照6個，核無違誤。原告猶執前詞請求撤銷原處分，為
    無理由，應予駁回。
七、本件判決基礎已臻明確，兩造其餘之攻擊防禦方法及訴訟資
    料經本院斟酌後，核與判決不生影響，無一一論述之必要，
    併予敘明。
八、本件第一審裁判費為300 元，應由原告負擔，爰確定第一審
    訴訟費用額如主文第2 項所示。
據上論結，本件原告之訴為無理由，依行政訴訟法第237 條之8
第1 項、第98條第1 項前段，判決如主文。　　
中　　華　　民　　國　　111 　年　　11　　月　　14　　日
　　　　　　　　　行政訴訟庭  法　官　薛侑倫
以上為正本，係照原本作成。
如不服本判決，應於判決送達後20日內，向本院提出上訴狀並表
明上訴理由（原判決所違背之法令及其具體內容或依訴訟資料可
認為原判決有違背法令之具體事實），其未載明上訴理由者，應
於提出上訴後20日內向本院補提理由書（上訴狀及上訴理由書均
須按他造人數附繕本，如未按期補提上訴理由書，則逕予駁回上
訴），並應繳納上訴裁判費新臺幣750元。
中　　華　　民　　國　　111 　年　　11　　月　　14　　日
                              書記官  沈詩雅